【裁判字號】    98,交聲,871
【裁判日期】    980508
【裁判案由】    違反道路交通管理處罰條例聲明異議
【裁判全文】
臺灣臺北地方法院交通事件裁定         98年度交聲字第871號
原處分機關  交通部公路總局臺北區監理所
異  議  人
即受處分人  甲○○
上列異議人即受處分人因違反道路交通管理處罰條例案件，對於
交通部公路總局臺北區監理所於民國九十八年二月十六日所為之
處分（原處分案號：北監自裁字裁四○─ＡＥＷ二九二三五四號
），聲明異議，本院裁定如下：
    主  文
異議駁回。
    理  由
一、按駕駛人駕駛汽車，應遵守道路交通標誌、標線、號誌之指
    示，道路交通安全規則第九十條前段定有明文。次按汽車駕
    駛人，行經有燈光號誌管制之交岔路口闖紅燈者，處新臺幣
    （下同）一千八百元以上五千四百元以下罰鍰；汽車駕駛人
    有道路交通管理處罰條例第五十三條情形者，除依原條款處
    罰鍰外，並予記違規點數三點，道路交通管理處罰條例第五
    十三條第一項、第六十三條第一項第三款亦規定甚明。
二、本件異議人即受處分人（下稱受處分人）甲○○於民國九十
    七年二月十九日下午六時二十五分許，駕駛車牌號碼ＣＰ─
    四三九五號自用一般小客車，行經臺北市○○路○段五十四
    巷有管制號誌之交岔路口時，遇紅燈未依號誌指示停、等，
    逕自穿越，經臺北市政府警察局文山第一分局木柵派出所執
    勤員警攔停，以受處分人有違反道路交通管理處罰條例第五
    十三條第一項規定之行為製單舉發，嗣受處分人逾上開舉發
    違反道路交通管理事件通知單所載六十日以上未繳納罰鍰，
    亦未申訴，原處分機關乃於九十八年二月十六日依道路交通
    管理處罰條例第五十三條第一項、第六十三條第一項第三款
    （原裁決書漏引第三款）之規定裁處受處分人罰鍰五千四百
    元，並記違規點數三點。
三、受處分人之異議意旨略以：本人拿紅單前去便利商店繳款，
    店員通告等再寄紅單才能繳納，每天等紅單…沒有任何通告
    ，即逕行裁罰，有違正義程序云云。
四、經查：
  (一)受處分人於上開時間，駕駛上揭自小客車，行經臺北市○○
    路○段五十四巷口時，經臺北市政府警察局文山第一分局警
    員攔停舉發闖紅燈之違規等情，為受處分人所不否認，並有
    臺北市政府警察局九十七年二月十九日北市警交字第ＡＥＷ
    二九二三五四號舉發違反道路交通管理事件通知單影本一紙
    在卷足憑，堪信為真實。
  (二)按行為人有道路交通管理處罰條例之情形者，應填製舉發違
    反道路交通管理事件通知單（以下簡稱通知單），並於被通
    知人欄予以勾記，當場舉發者，應填記駕駛人或行為人姓名
    、性別、出生年月日、地址、身分證統一編號及車主姓名、
    地址、車牌號碼、車輛種類。被查獲之駕駛人或行為人為受
    處分人時，應於填記通知單後將通知聯交付該駕駛人或行為
    人簽名或蓋章收受之；拒絕簽章者，仍應將通知聯交付該駕
    駛人或行為人收受，並記明其事由及交付之時間；拒絕收受
    者，應告知其應到案時間及處所，並記明事由與告知事項，
    視為已收受，違反道路交通管理事件統一裁罰基準及處理細
    則第十一條第一項第一款定有明文。經查，本件受處分人係
    遭警員當場攔停而掣單告發，受處分人於舉發通知單簽名一
    節，有舉發通知單影本乙紙在卷可考，依上開規定，受處分
    人既在舉發通知單上簽名，顯已收受該舉發通知單，應視為
    受處分人已收受該通知單而完成送達，原舉發單位自無須再
    將舉發通知單郵寄予受處分人甚為明確。
  (三)又道路交通管理處罰條例所定罰鍰之處罰，受處罰人接獲違
    反道路交通管理事件通知單後，於十五日內得不經裁決，逕
    依同條例第九十二條第三項之罰鍰基準規定，向指定之處所
    繳納結案；不服舉發事實者，應於十五日內，向處罰機關陳
    述意見；其不依通知所定期限前往指定處所聽候裁決，且未
    依規定期限繳納罰鍰結案或向處罰機關陳述意見者，處罰機
    關得逕行裁決之，道路交通管理處罰條例第九條第一項定有
    明文；又違反道路交通管理事件行為人，未依規定自動繳納
    罰鍰，或未依規定到案聽候裁決，處罰機關應依基準表於通
    知單送達且逾越應到案期限六十日之三個月內，逕行裁決之
    ，違反道路交通管理事件統一裁罰基準及處理細則第四十四
    條第一項亦有明文。再依違反道路交通管理事件統一裁罰基
    準表之規定，就汽車駕駛人，行經有燈光號誌管制之交岔路
    口闖紅燈之違規行為，在逾越應到案期限六十日以上，繳納
    罰鍰或逕行裁決處罰者，應裁罰罰鍰五千四百元，並記違規
    點數三點。查本件受處分人係於九十七年二月十九日為警當
    場攔停並掣單舉發，舉發通知單已載明應到案日期為「九十
    七年三月四日」，並經受處分人於收受通知聯者簽章欄上簽
    名收受，應為受處分人所知悉，然受處分人並未依該通知單
    所載規定期限繳納罰鍰結案或向處罰機關陳述意見，而遲於
    九十八年二月十六日經原處分機關逕行裁決後，受處分人則
    始於九十八年三月十日向原處分機關提出異議等情，有卷附
    郵寄信封、申訴書上所載臺北區監理所收文章可按，足認受
    處分人已逾越應到案期限六十日以上，而經原處分機關逕行
    裁決甚明。且受處分人於遭員警舉發時，既已知悉有此違規
    情事存在，其相關申訴權利或得以繳納最低金額罰鍰結案之
    利益，均未受到限制，況現今監理單位設有網路、電話可供
    查詢違規事項，受處分人亦知上情，其於遭警開單舉發後雖
    前去便利商店繳款而遭店員拒絕，仍可另向監理單位查詢、
    處理，自難謂非因可歸責於自己之事由致遲誤期日，而應自
    負不利益之後果，因此，原處分機關依據道路交通管理處罰
    條例第五十三條第一項、第六十三條第一項第三款規定，裁
    處罰緩新臺幣五千四百元，並記違規點數三點，尚無違誤，
    應予維持，本件異議為無理由，應予駁回。
五、從而，受處分人確有於前揭時間、地點，駕駛前開自小客車
    行經有燈光號誌管制之交岔路口闖紅燈之行為，原處分機關
    依道路交通管理處罰條例第五十三條第一項、第六十三條第
    一項第三款（原裁決書漏引第三款）、違反道路交通管理事
    件統一裁罰基準及處理細則等規定，裁處受處分人五千四百
    元罰鍰，並記違規點數三點，經核並無違誤，本件異議為無
    理由，應予駁回。
據上論斷，應依道路交通案件處理辦法第十九條，裁定如主文。
中    華    民    國    98    年    5    月     8     日
                  交通法庭    法  官  徐淑芬
上正本證明與原本無異。
如不服本裁定，應於送達後五日內，向本院提出抗告狀。
                              書記官  劉郅享
中    華    民    國    98    年    5    月     8     日


司法院資訊處製作；財團法人民間司法改革基金會備份。
